臺灣臺南地方法院臺南簡易庭民事判決
111年度南小字第810號
原      告  兆豐產物保險股份有限公司

法定代理人  梁正德  
訴訟代理人  楊豐隆  
複  代理人  黃美娟
被      告  楊明宗  






上列當事人間請求侵權行為損害賠償事件，本院於民國111年7月
11日言詞辯論終結，判決如下︰  
    主      文
被告應給付原告新臺幣壹萬參仟柒佰柒拾元，及自民國一百一十
一年六月二十八日起至清償日止，按週年利率百分之五計算之利
息。
原告其餘之訴駁回。
訴訟費用新臺幣壹仟元，其中新臺幣柒佰元由被告負擔，餘由原
告負擔。
本判決原告勝訴部分得假執行。 　
    事實及理由
一、被告未於言詞辯論期日到場，核無民事訴訟法第386條各款
    所列情形，爰依原告之聲請，由其一造辯論而為判決。
二、原告起訴主張：被告於民國109年4月8日19時15分時，駕駛
    車牌號碼0000-00號自小客車（下稱被告車輛），於臺南市○
    ○區○○路0段00號處，撞擊由原告所承保，訴外人李慧嬋所有
    之車號000-0000號自小客車（下稱系爭保險車輛），系爭保
    險車輛因而受有損害（下稱系爭交通事故），被告駕駛被告
    車輛於行駛中未注意車前狀況及未保持煞停距離，加損害於
    他人，應具有過失。系爭保險車輛經估價，維修費為新臺幣
    （下同）19,620元（含工資7,100元、烤漆5,500元、零件7,
    020元），原告已依保險契約先行墊付，並依保險法第53條
    之規定取得代位求償權。為此，依民法第184條第1項前段、
    第191條之2、保險法第53條第1項之規定，代位請求被告給
    付上開金額等語。並聲明：被告應給付原告19,620元，及自
    起訴狀繕本送達翌日起至清償日止，按週年利率5％計算之利
    息。
三、被告經合法通知，未於言詞辯論期日到場，亦未提出書狀作
    何聲明陳述。
四、得心證之理由：
  ㈠原告主張系爭保險車輛於上開時、地，遭被告駕駛被告車輛
    追撞受損，其已依保險契約給付修復費用19,620元等情，業
    據原告提出查核單、系爭保險車輛行車執照、臺南市政府警
    察局道路交通事故當事人登記聯單、道路交通事故現場圖、
    系爭保險車輛車損照片、車損估價單、維修費用發票、賠款
    滿意書（受款人電匯同意書）等資料附卷為證（調字卷第17
    至33頁），並經本院向臺南市政府警察局第二分局調取本件
    交通事故調查卷宗資料查閱屬實（調字卷第61至87頁）；而
    被告未於言詞辯論期日到場，亦未提出書狀作何聲明或陳述
    ，本院依上開調查證據之結果，認原告之主張堪信為真實。
  ㈡按汽車在同一車道行駛時，除擬超越前車外，後車與前車之
    間應保持隨時可以煞停之距離，不得任意以迫近或其他方式
    ，迫使前車讓道；汽車行駛時，駕駛人應注意車前狀況及兩
    車並行之間隔，並隨時採取必要之安全措施，不得在道路上
    蛇行，或以其他危險方式駕車，道路交通安全規則第94條第
    1項、第3項定有明文。被告為汽車駕駛人，自應遵守上開規
    定，且本件車禍發生時天氣晴、夜間有照明、柏油路面乾燥
    無缺陷、無障礙物，視距復屬良好等情，有A3類道路交通事
    故調查紀錄表在卷可憑（調字卷第81頁），並無不能注意之
    情事，依被告於警訊時陳述肇事經過稱：「我駕駛1819-XP
    沿金華路四段北向南內車道紅燈停等，至肇事地轉綠燈而起
    步時我車前車頭與同向同車道前方仍在停等中之自小客車AC
    G-1177後車尾碰撞致肇事。」等語（調字卷第81頁），足認
    被告於前揭時、地停等紅燈，於轉綠燈而欲起步時，未注意
    車前狀況，及與前車保持隨時可以煞停之距離，致以其駕駛
    之被告車輛車頭擦撞系爭保險車輛之後車尾，造成系爭保險
    車輛受損，則被告自有過失甚明。
  ㈢按因故意或過失，不法侵害他人之權利者，負損害賠償責任
    ；汽車、機車或其他非依軌道行駛之動力車輛，在使用中加
    損害於他人者，駕駛人應賠償因此所生之損害；不法毀損他
    人之物者，被害人得請求賠償其物因毀損所減少之價額；負
    損害賠償責任者，除法律另有規定或契約另有訂定外，應回
    復他方損害發生前之原狀；債權人得請求支付回復原狀所必
    要之費用，以代回復原狀，民法第184條第1項前段、第191
    條之2前段、第196條及第213條第1、3項分別定有明文。又
    依民法第196條請求賠償物被毀損所減少之價額，得以修復
    費用為估定之標準，但以必要者為限（例如：修理材料以新
    品換舊品，應予折舊），如修理材料以新零件更換被損害之
    舊零件，計算損害賠償額時，自應將零件折舊部分予以扣除
    （最高法院77年度第9次民事庭會議決議意旨、80年度台上
    字第2476號判決意旨參照）。原告主張系爭保險車輛受有損
    害，修理費用共支出19,620元（其中零件7,020元、烤漆工
    資5,500元、工資7,100元），業據原告提出前揭估價單及發
    票為證，依原告所提出之估價單可知，其請求之維修費用，
    應均係以新零件更換，揆諸前揭說明，原告以上開維修費用
    作為損害賠償之依據時，自應將零件折舊部分予以扣除，始
    為合理。又觀諸系爭保險車輛行車執照（調字卷第19頁）可
    知，系爭承保車輛為102年3月出廠，距系爭交通事故發生日
    即109年4月8日止，固已超過行政院所頒固定資產耐用年數
    表及固定資產折舊率表規定之自用小客車耐用年數（5年）
    ，惟於系爭交通事故發生時仍正常使用中，足見其零件應在
    固定資產耐用年限內，方可繼續使用，難認已無殘餘價值，
    故本院參酌營利事業所得稅查核準則第95條第8款：「營利
    事業折舊性固定資產，於耐用年限屆滿仍繼續使用者，其殘
    值得自行預估可使用年數並重新估計殘值後，按原提列方式
    計提折舊」、所得稅法第51條：「固定資產之折舊方法，以
    採用平均法、定率遞減法、年數合計法、生產數量法、工作
    時間法或其他經主管機關核定之折舊方法為準」，及該法施
    行細則第48條第1款：「本法第51條所定固定資產之折舊方
    法，採平均法者，以固定資產成本減除殘價後之餘額，按固
    定資產耐用年數表規定之耐用年數平均分攤，計算每期折舊
    額」規定，認採用「平均法」計算其最後1年折舊後之殘值
    作為系爭汽車零件之殘餘價值【計算式：取得價格÷（耐用
    年限＋1）＝殘值】，應屬合理，是原告主張其因系爭交通事
    故需支出之汽車零件費用7,020元，依前揭平均法計算其折
    舊後零件之殘餘價值為1,170元【計算式：7,020÷（5+1）＝1
    ,170元，元以下四捨五入】，加計工資及烤漆工資後為13,7
    70元【計算式：1,170元（零件折舊後金額）＋5,500元（烤
    漆工資）＋7,100元（工資）＝13,770元】。則原告之請求於1
    3,770元範圍內為有理由，應予准許，逾此部分之金額為無
    理由，應予駁回。
  ㈣另按被保險人因保險人應負保險責任之損失發生，而對於第
    三人有損失賠償請求權者，保險人得於給付賠償金額後，代
    位行使被保險人對於第三人之請求權；但其所請求之數額，
    以不逾賠償金額為限，保險法第53條第1項已明文規定。而
    損害賠償祇應填補被害人實際損害，保險人代位被害人請求
    損害賠償時，依保險法第53條第1項規定，如其損害額超過
    或等於保險人已給付之賠償金額，固得就其賠償之範圍，代
    位請求賠償，如其損害額小於保險人已給付之賠償金額，則
    保險人所得代位請求者，應祇以該損害額為限（最高法院65
    年度台上字第2908號判決意旨參照）。查原告雖主張其已賠
    付19,620元，然揆諸上開說明，本件原告於給付理賠保險金
    後，僅得代位被保險人請求被告賠償之損害額為13,770元，
    逾此範圍之主張，即屬無憑。又給付無確定期限者，債務人
    於債權人得請求給付時，經其催告而未為給付，自受催告時
    起，負遲延責任；其經債權人起訴而送達訴狀，或依督促程
    序送達支付命令，或為其他相類之行為者，與催告有同一之
    效力；遲延之債務，以支付金錢為標的者，債權人得請求依
    法定利率計算之遲延利息；應付利息之債務，其利率未經約
    定，亦無法律可據者，週年利率為百分之5，民法第229條第
    2項、第233條第1項前段及第203條業已分別明定。查本件原
    告請求被告應給付之前開金額，並未定有給付之期限，而本
    件起訴狀繕本公示送達被告之公告係於111年6月7日黏貼於
    本院公告處，有本院臺南簡易庭公示送達公告附卷可參（見
    本院卷第25頁），應自公告之日起20日即111年6月27日發生
    送達之效力，則原告請求自起訴狀繕本送達被告之翌日即11
    1年6月28日起至清償日止，按週年利率5％計算之利息，自無
    不合。
五、綜上所述，原告依侵權行為及保險代位之法律關係，請求被
    告給付13,770元，及自起訴狀繕本送達被告之翌日即111年6
    月28日起至清償日止，按週年利率5％計算之利息，為有理由
    ，應予准許，逾此範圍所為之請求，則無理由，應予駁回。
六、按各當事人一部勝訴、一部敗訴者，其訴訟費用，由法院酌
    量情形，命兩造以比例分擔或命一造負擔，或命兩造各自負
    擔其支出之訴訟費用；小額事件第一審法院為訴訟費用之裁
    判時，應確定其費用額，民事訴訟法第436條之19第1項、第
    79條分別定有明文。經核本件訴訟費用額為1,000元（即第
    一審裁判費），且原告為一部勝訴，本院審酌原告勝訴部分
    之金額與原告全部請求金額之比例，認應由被告負擔700元
    ，餘由原告負擔。
七、本件係屬民事訴訟法第436條之8第1項小額訴訟事件所為被
    告部分敗訴之判決，依同法第436條之20規定，就原告勝訴
    部分應依職權宣告假執行。
八、訴訟費用負擔之依據：民事訴訟法第79條、第436條之19第1
    項。
中    華    民    國   111    年    7     月    22    日
                  臺灣臺南地方法院臺南簡易庭
                                  法  官  余玟慧
以上正本係照原本作成　　　　　　　　　　　　　　　　　
如不服本判決，應於送達後20日內，向本院提出上訴狀並表明上
訴理由，如於本判決宣示後送達前提起上訴者，應於判決送達後
廿日內補提上訴理由書（須附繕本）。
對於小額程序之第一審判決之上訴，非以其違背法令之理由，不
得為之。且上訴狀內應記載表明(一)原判決所違背之法令及其具
體內容。(二)依訴訟資料可認為原判決有違背法令之具體事實者
。如委任律師提起上訴者，應一併繳納上訴審裁判費。
中　　華　　民　　國　　111 　年　　7 　　月　　28　　日
                                 書記官  于子寧